【裁判字號】    95,上訴,342
【裁判日期】    950428
【裁判案由】    違反槍砲彈藥刀械管制條例
【裁判全文】
臺灣高等法院臺南分院刑事判決         95年度上訴字第342號
上  訴  人
即  被  告  甲○○
                    （現羈押於臺灣臺南看守所）
指定辯護人  本院公設辯護人  乙○○
上列上訴人因違反槍砲彈藥刀械管制條例案件，不服臺灣臺南地
方法院94年度訴字第1456號中華民國95年3月8日第一審判決（起
訴案號：臺灣臺南地方法院檢察署94年度偵字第11480號），提
起上訴，本院判決如下：
    主  文
上訴駁回。
    事  實
一、甲○○明知未經許可，不得持有可發射子彈具有殺傷力之手
    槍及具殺傷力之子彈，竟仍自民國（下同）八十四年間某日
    起，自一姓名不詳之成年男子處收受具殺傷力之改造手槍二
    支（一為仿BERETTA廠 84型半自動手槍製造之玩具手槍，換
    裝土造金屬槍管、土造槍機及土造擊錘而成之改造手槍; 一
    為仿COLT廠CALIBER 25型半自動手槍製造之玩具手槍，換裝
    土造金屬槍管改造而成之改造手槍），及具殺傷力之改造子
    彈三顆，而持有之。嗣於九十四年九月十日十二時十五分許
    ，為警在臺南縣善化鎮茄拔里一之十二號住處查獲，並扣得
    上開手槍及子彈。
二、案經臺南縣警察局善化分局報告臺灣臺南地方法院檢察署檢
    察官偵查起訴。
    理  由
一、上揭事實，迭據被告甲○○於原審及本院審理時坦承於上開
    時、地持有扣案之手槍及子彈，復有上開扣案之手槍及子彈
    可佐。而扣案之手槍二支，槍枝管制編號0000000000號為仿
    BE RETTA廠84型半自動手槍製造之玩具手槍，換裝土造金屬
    槍管、土造槍機及土造擊錘而成之改造手槍，機械性能良好
    ，可擊發適用子彈; 另槍枝管制編號0000000000為仿COLT廠
    CALIBER 25型半自動手槍製造之玩具手槍，換裝土造金屬槍
    管改造而成之改造手槍，機械性能良好，可供擊發適用子彈
    使用，具殺傷力。扣案之子彈，其中二顆由玩具金屬彈殼加
    裝直徑約五．九mm金屬彈頭而成之改造子彈，經採樣一顆試
    射，可擊發，認具殺傷力；另一直徑約八．０mm金屬彈頭之
    土造子彈，經試射，可擊發，具殺傷力。有內政部警政署刑
    事警察局九十四年九月二十七日刑鑑字第0940144951號槍彈
    鑑定書一份在卷可稽。是被告自白核與事實相符，本案事證
    已明，被告犯行洵堪認定。
二、雖被告另辯稱：是因我父親看到我兒子在玩扣案之手槍及子
    彈，問我應如何處理，我回答我也不知道，不然叫警察來拿
    回去，我父親才打電話叫警察，這應該也符合自首之規定云
    云。辯護人亦提出辯護意旨稱：本件符合自首之規定云云。
    惟查：
  (一)至於被告雖辯稱本案係因其自首，員警始到其住處查獲云云
    ，惟按自首以對於未發覺之罪投案而受裁判為要件，至其方
    式雖不限於自行投案，即託人代理自首或向非偵查機關請其
    轉送，亦無不可，但須有向該管司法機關自承犯罪而受裁判
    之事實，始生效力。最高法院五十年台上字第六十五號判例
    可資參照。
  (二)本案業由證人即查獲員警吳明昌於原審審理中經辯護人詰問
    時具結證稱：「（當天你為何會去現場？）當天是被告父親
    報案說，他兒子在後面吸毒，所以我就到現場處理」、「（
    報案電話是否你接聽的？）不是，是值班警員接的，但是我
    坐在值班台旁處理另外一件車禍案，值班員警聽完之後馬上
    告訴我，被告父親說被告又在吸毒，叫我去處理」、「（除
    了講被告在吸毒外，還有無講什麼？）沒有」、「（你到臺
    南縣善化鎮茄拔一之十二號遇到什麼狀況？）我到了時候，
    龍朱竹（即被告父親）在等我，並告訴我說，被告在後面吸
    食毒品，我就往後面去找，剛好被告甲○○正要從他們家兩
    間房子之中間往前走，我們二人在轉角處遇到，我看到被告
    甲○○手中持握著一個東西，槍管露出來，我直覺那個東西
    是槍，所以我就沒有繼續往前進，馬上打電話回派出所請求
    支援，被告甲○○看到我也嚇一跳，馬上退到他家兩間房子
    之中間去」、「（你遇到證人龍朱竹時，他除了告訴你被告
    之位置外，還有無告訴你為什麼叫你去？）沒有，龍朱竹只
    有告訴我說，他兒子在後面吸毒，叫我趕快過去，我去看到
    被告時，被告左邊的臉都是血，眼睛腫得幾乎看不見」、「
    （你跟被告在房子的轉角遇到時，被告有無告訴你什麼情形
    ？）沒有，但是我看到被告的情緒滿激動的。」、「（那時
    候被告有無說槍要交給你處理？）沒有，被告以為我沒有看
    到那把槍，但是我有聽到被告在房間內丟東西到鐵櫃的聲音
    ，之後我們果然在鐵櫃裡面看到另外一把大支的槍。」、「
    （你到臺南縣善化鎮茄拔1之12號遇到證人龍朱竹，他有無
    告訴你，有槍的事情要請你處理？）沒有。」等語（見原審
    卷第37至39頁）；再參諸證人即被告父親龍朱竹於原審審理
    中經辯護人詰問時具結證稱：「（你打電話去派出所時，你
    是如何說？）我說我兒子血流滿面還要出去跟人家打架，請
    你趕快過來處理。」、「（證人吳明昌到場之後，你向吳明
    昌說什麼？）我說被告人在後面，要警員去處理。」、「（
    警察是你自己叫的，還是被告甲○○叫你叫來的？）我回家
    時，被告甲○○就要我叫警察來，不然他要去找人家輸贏。
    」、「（被告甲○○叫你叫警察來，是要做什麼？）因為被
    告甲○○被人家打，他一方面想說，如要跟人家輸贏也沒有
    人家的辦法，一方面也想要自首。」、「（是要自首什麼？
    ）自首吸毒，這樣人家才不會逼他。」、「（你去報案時，
    你兒子有無告訴你說，他這次要自首？）自首從以前就已經
    很多次了」、「（自首什麼事情？）被告回來告訴我說，他
    與人家打架，叫我趕快叫警察來，警察來時。我告訴警察說
    ，被告甲○○人在後面那邊，當天吳明昌警員到後面時，被
    告已經拿出槍了」、「（你有無告訴警察說，你兒子拿槍要
    自首？）電話中沒有講」、「（警察在碰到你兒子之前，你
    有無告訴警察你兒子有槍？）沒有，我只有跟警察說，我兒
    子人在後面」等語（見原審卷第40至42頁）。綜上，顯見被
    告辯稱係主動要求父親打電話叫警察過來等情縱然屬實，惟
    被告父親於警方到場並發現被告持有手槍之前，僅僅向警方
    表示被告在後面，要警員去處理，並無告訴警員有槍的事情
    要請警員處理，及對於被告是否有意自首持有槍彈一事，亦
    完全隻字未提；另被告遇到警員時，亦無主動說槍要交給警
    員處理一事。揆諸上開判例意旨，被告之行為核與自首之要
    件尚未相符，其上開所辯自無法資為有利之認定。
三、核被告所為，係犯槍砲彈藥刀械管制條例第八條第四項、第
    十二條第四項之罪。被告以一行為同時持有二支手槍及子彈
    ，觸犯構成要件不同之罪名，為想像競合犯，應從重論以槍
    砲彈藥刀械管制條例第八條第四項之罪。原審以被告罪證明
    確，適用槍砲彈藥刀械管制條例第八條第四項、第十二條第
    四項、刑法第十一條前段、第五十五條、第四十二條第二項
    、第三十八條第一項第一款，現行法規所定貨幣單位折算新
    臺幣條例第二條，並審酌被告無故持有具殺傷力之手槍及子
    彈，對社會治安已造成相當程度之危害，殊為不該，惟因被
    告尚無前科，素行尚可，且犯後又坦認犯行，態度良好，另
    被告持有期間未持之犯案等一切情狀，量處有期徒刑三年六
    月，併科罰金新台幣十萬元，罰金刑部分並諭知易服勞役之
    折算標準。扣案之改造手槍二支（槍枝管制編號0000000000
    、0000000000，均含彈匣）、具殺傷力之改造子彈一顆，為
    違禁物，均應依刑法第三十八條第一項第一款宣告沒收。另
    二顆具殺傷力之改造子彈，因送鑑定時已試射完畢，而未具
    殺傷力，爰不為沒收之諭知。認事用法，核無不合，量刑亦
    堪認妥適。被告上訴意旨指摘原判決量刑過重，尚非有理由
    ，應予駁回。
據上論斷，應依刑事訴訟法第368條，判決如主文。
本案經檢察官王碧霞到庭執行職務。
中    華    民    國    95    年    4     月    28    日
                  刑事第三庭    審判長法  官  陳義仲
                                      法  官  張世展
                                      法  官  陳顯榮
以上正本證明與原本無異。
如不服本判決，應於收受本判決後十日內向本院提出上訴書狀。
其未敘述上訴理由者並得於提起上訴後十日內向本院補提理由書
狀（均須按他造當事人之人數附繕本）「切勿逕送上級法院」。
                                      書記官  李珍鳳
中    華    民    國    95    年    4     月    28    日
附錄法條：
槍砲彈藥刀械管制條例第8條：
未經許可，製造、販賣或運輸鋼筆槍、瓦斯槍、麻醉槍、獵槍、
空氣槍或第4條第1項第1款所定其他可發射金屬或子彈具有殺傷
力之各式槍砲者，處無期徒刑或5年以上有期徒刑，併科新臺幣1
千萬元以下罰金。
未經許可，轉讓、出租或出借前項所列槍枝者，處5年以上有期
徒刑，併科新臺幣1千萬元以下罰金。
意圖供自己或他人犯罪之用，而犯前二項之罪者，處無期徒刑或
7年以上有期徒刑，併科新臺幣1千萬元以下罰金。
未經許可，持有、寄藏或意圖販賣而陳列第1項所列槍枝者，處3
年以上10年以下有期徒刑，併科新臺幣700萬元以下罰金。
第 1 項至第 3 項之未遂犯罰之。
槍砲彈藥刀械管制條例第12條：
未經許可，製造、販賣或運輸子彈者，處1年以上7年以下有期徒
刑，併科新台幣500萬元以下罰金。
未經許可，轉讓、出租或出借子彈者，處6月以上5年以下有期徒
刑，併科新台幣300萬元以下罰金。
意圖供自己或他人犯罪之用，而犯前二項之罪者，處3年以上10
年以下有期徒刑，併科新台幣700萬元以下罰金。
未經許可，持有、寄藏或意圖販賣而陳列子彈者，處5年以下有
期徒刑，併科新台幣300萬元以下罰金。
第 1 項至第 3 項之未遂犯罰之。


司法院資訊處製作；財團法人民間司法改革基金會備份。
